【裁判字號】    97,上訴,1090
【裁判日期】    970626
【裁判案由】    違反著作權法
【裁判全文】
臺灣高等法院刑事判決                97年度上訴字第1090號
    上  訴  人
    即  被  告  丙○○HAL.
    選任辯護人  蘇清文律師
                溫思廣律師
上列上訴人因違反著作權法案件，不服臺灣臺北地方法院96年度
訴字第1114號，中華民國97年1月29日第一審判決（ 起訴案號：
臺灣臺北地方法院檢察署96年度偵字第5417號），提起上訴，本
院判決如下：
    主  文
原判決撤銷。
丙○○（HALIM HARSONO）意圖銷售而擅自以重製於光碟之方法
侵害他人之著作財產權，處有期徒刑壹年，減為有期徒刑陸月，
如易科罰金，以新臺幣壹仟元折算壹日。
扣案如附表一、所示之非法重製光碟片、附表二所示之正版
光碟片、電腦設備壹組（包含螢幕、主機、鍵盤、滑鼠各壹台、
內接式燒錄機貳台）、空白光碟片肆拾伍片，均沒收。
    事  實
一、丙○○（HALIM HARSONO） 明知如附表一、編號1至236
    、238至299號及附表二所示之影片，分別係美商迪士尼企業
    股份有限公司（簡稱迪士尼公司）、美商華納兄弟娛樂公司
    （下稱華納公司）、美商廿世紀福斯影片股份有限公司（下
    稱福斯公司）、美商環球影片製作有限責任合夥（下稱環球
    合夥。原審誤載為環球公司）、美商哥倫比亞影片股份有限
    公司（下稱哥倫比亞公司）、美商三星影片股份有限公司（
    下稱三星公司）、美商新力影片家庭娛樂股份有限公司（下
    稱新力公司）、美商新線製作股份有限公司（下稱新線公司
    ）、美商派拉蒙影片股份有限公司（下稱派拉蒙公司）、美
    商米高梅影片股份有限公司（米高梅公司）及美商聯美影片
    股份有限公司（下稱聯美公司。原審誤載為美商聯美股份有
    限公司）依我國著作權法第4條第2款規定、 民國87年7月16
    日簽署生效之「北美事務協調委員會與美國在臺協會著作權
    保護協定」及自91年1月1日在中華民國管轄區域內生效之世
    界貿易組織（WTO）協定附錄「 與貿易有關之智慧財產權協
    定」（TRIPS），受我國著作權法保護之視聽著作； 如附表
    一編號237號所示之「雙瞳」影片， 係香港商哥倫比亞亞
    洲影片製作有限公司（下稱哥倫比亞亞洲公司），依我國著
    作權法第4條第2款、香港澳門關係條例第36條第2款規定（
    原審誤載為「北美事務協調委員會與美國在臺協會著作權保
    護協定」）及「與貿易有關之智慧財產權協定」，受我國著
    作權法保護之視聽著作；「異形鬼屋」影片係美商Interna-
    tional Production Associates INC.（下稱IPA公司）依我
    國著作權法第4條第2款規定、「北美事務協調委員會與美國
    在臺協會著作權保護協定」及「與貿易有關之智慧財產權協
    定」，受我國著作權法保護之視聽著作， 嗣IPA公司專屬授
    權予巨圖科技股份有限公司（下稱巨圖公司），巨圖公司復
    專屬授權中龍科技股份有限公司（下稱中龍公司），中龍公
    司又專屬授權七厘米影音科技股份有限公司（下稱七厘米公
    司），七厘米公司再專屬授權競達影視企業有限公司（下稱
    競達公司）在臺灣、澎湖、金門、馬祖及所屬離島內發行前
    開影片ＤＶＤ、ＶＣＤ，並享有公開播送、公開上映等著作
    財產權，未經上開著作財產權人之同意或授權，不得擅自重
    製或散布。丙○○竟基於意圖銷售而擅自以重製於光碟之方
    法侵害他人著作財產權之犯意，從94年3月間起，陸續自「
    百視達」、「亞藝影音」或真實年籍姓名不詳人士處購買「
    異形鬼屋」、如附表一、及附表二所示視聽著作之正版
    光碟片，未經上開著作財產權人之同意，在臺北市○○區○
    ○路119巷1弄9號4樓居所，利用其所有之電腦光碟燒錄設備
    ，以燒錄方式重製前揭視聽著作於空白光碟片（ＶＣＤ或Ｄ
    ＶＤ），再將所購得之部分正版光碟片轉售予他人。繼之從
    95年9月間起，未經上開著作財產權人之同意或授權， 在上
    址居所，利用電腦設備連結網際網路後，以「sean-samuel
    」會員帳號登入由雅虎國際資訊股份有限公司（下稱雅虎公
    司）經營管理之雅虎奇摩拍賣網站（網址：http://tw.bid.
    yaho o. com/），或以個人電腦架設「加菲貓ＤＶＤ廣場」
    網站（網址：http://wip8005.qooweb.net），另以「har-
    selly」 會員帳號登入由露天市集國際資訊股份有限公司經
    營管理之露天拍賣網站（網址：http://www.ruten.com.tw/
    ），在前揭網站上刊登購買正版二手ＤＶＤ附送燒錄片（備
    份片）、 每套新臺幣（下同）99元至399元不等價格之銷售
    訊息，供不特定人瀏覽、標購，待買家選定套裝光碟（含正
    版二手ＤＶＤ及燒錄片），並付款至丙○○指定之華南商業
    銀行松山分行第000000000000號帳戶，丙○○再將買家所訂
    購之套裝光碟，以郵寄掛號之方式寄送予買家營利，以此重
    製於光碟、散布光碟重製物之方法侵害上開著作財產權人之
    著作財產權。嗣經財團法人電影錄影著作保護基金會職員發
    覺上情，本於蒐證之目的，於95年11月23日佯裝為買家上網
    標購，並匯款至丙○○上開帳戶內，購得「機械公敵」正版
    二手ＤＶＤ及由丙○○非法重製之「全民公敵」ＤＶＤ燒錄
    片後報警處理，經警於96年1月26日14時45分許， 前往丙○
    ○上開居所執行搜索，當場查獲並扣得如附表一所示之非
    法重製光碟片ＤＶＤ89片、空白光碟片45片及筆記型電腦一
    台。另經競達公司職員於同年月15日發覺上情，佯裝為買家
    與其聯繫，於是日12時37分許，匯款243元（含運費45元）
    至丙○○上開帳戶內，購得「達文西密碼」正版二手ＤＶＤ
    及由丙○○非法重製之「異形鬼屋」ＤＶＤ燒錄光碟片後報
    警處理，行搜索，當場查獲並扣得如附表一所示之非法重
    製光碟片655片（ＶＣＤ186片、ＤＶＤ469片）、 如附表二
    所示供非法重製用之正版光碟片232片（ＶＣＤ20片、 ＤＶ
    Ｄ212片）、電腦設備1組（包含螢幕、主機、鍵盤、滑鼠各
    一台、內接式燒錄機二台）等物。
二、案經迪士尼公司、華納公司、福斯公司、環球合夥、哥倫比
    亞公司、哥倫比亞亞洲公司、三星公司、新線公司、派拉蒙
    公司、競達公司分別訴由臺北市政府警察局刑事警察大隊、
    內政部警政署保安警察第二總隊第一大隊第二中隊報告臺灣
    臺北地方法院檢察署檢察官偵查起訴。
    理  由
一、訊據被告固坦承有於上開時地未經授權或同意而重製如附表
    一、所示之視聽著作於空白光碟片，並隨買家所購買之
    正版二手ＤＶＤ一併交付，然矢口否認有何意圖銷售而侵害
    著作權之犯行，辯稱：被告係因擔心正版光碟有毀壞可能，
    為保持蒐藏品之完整，長久以來即有備份之習慣，其後因搬
    家不易，而在網路上出售不喜歡的正版光碟，並將備份片贈
    與網友，並無販賣重製光碟之意圖。另觀察扣案物數量清冊
    ，被告並無多餘庫存，每部電影大多僅有1片備份， 可證被
    告僅出於自身蒐藏觀賞之合理使用目的而合法備份。至被告
    於網路上回覆買家之發言及在網頁上刊登之文字，綜合被告
    之供述可證被告並無意圖銷售而重製光碟云云（見原審卷24
    頁反面至26頁、本院卷45頁反面、本院97年6月12日筆錄第2
    頁）。惟查：
  (一)上揭事實，核與迪士尼公司、華納公司、福斯公司、環球合
    夥、哥倫比亞公司、哥倫比亞亞洲公司、三星公司、新線公
    司、派拉蒙公司之告訴代理人江文博、黃建華、甲○○及競
    達公司之告訴代理人乙○○指述之情節相符（見96年度警搜
    字第173號第6至7頁， 96年度偵字第5417號偵查卷第94至95
    、122至123、127、149至150頁， 96年度偵字第8094號偵查
    卷第12至13、24至28、56、58頁），且據關係人蔡冬玲陳述
    綦詳（見96年度偵字第8094號偵查卷第56至57頁），並有財
    團法人電影及錄影著作保護基金會96年1月23日鑑識報告 、
    華南商業銀行全行通收存款憑條副根、雅虎公司電子郵件公
    文回覆（96年度警聲搜字第173號偵查卷第9至10、30、24至
    28頁）、扣押物品目錄表及現場採證照片6張、 華南商業銀
    行000000000000帳號存摺影本、開戶資料、存款往來明細表
    、雅虎奇摩帳號sean-sam uel拍賣網站網頁資料、加菲貓DV
    D廣場網頁資料、露天拍賣網站帳號harselly網頁資料、 雅
    虎公司電子郵件公文回覆、露天拍賣網站會員資料（拍賣代
    號harselly）、遠傳電信門號0000000000之使用人資料通聯
    調閱查詢單、數位聯合公司電子郵件公文回覆（IP位址61.
    64.144.75之使用者資料）、臺灣固網同年2月26日台固查資
    字第096300139號函（IP位址61.31.174.100之使用者資料）
    、雅虎奇摩電子信箱（帳號sean-samuel）信件（ 被告與買
    家關於DVD買賣之交易紀錄通知）、雅虎奇摩電子信箱（ 帳
    號ostar1 234）信件（買家購買DVD得摽、 匯款之交易紀錄
    通知）、第一銀行自動櫃員機客戶交易明細表（存入帳號00
    0-0000 00000000，金額243元）、「達文西密碼」 正版DVD
    、「異形鬼屋」燒錄DVD照片2張、競達影視企業有限公司營
    利事業登記證、錄影節目審查合格證明書、專屬授權書、競
    達影視公司同年1月23日鑑定報告書、 財團法人電影及錄影
    著作保護基金會96年3月8日鑑識報告、查獲物品侵害價值估
    價表暨檢視報告書、財團法人電影及錄影著作保護基金會同
    年3月6日鑑識報告、被告在奇摩拍賣網站販賣盜版光碟完成
    交易清冊（見96年度偵字第5417號偵查卷9至24、3 0 、 32
    至34、36至85、78至82、96至98、101至103、108至121、12
    5至126、129至133、169至172、186至218頁）、財團法人電
    影及錄影著作保護基金會同年2月7日鑑識報告、 現場照片8
    張、雅虎奇摩電子信箱（帳號ting18126）信件（ 買方購買
    DVD之得標通知）、限時掛號函件執據4紙、雅虎奇摩帳號se
    an-samuel拍賣網站網頁資料（已賣出項目共73筆）、 雅虎
    奇摩帳號sean-samuel拍賣網站網頁資料、 數位聯合公司電
    子郵件公文回覆（IP位址61.64.144. 75之使用者資料（ 見
    96年度偵字第8094號偵查卷15至17、20至23、25至37、39、
    42至43、60至69頁）附卷可稽，復有電腦設備1組（ 包含螢
    幕、主機、滑鼠、鍵盤各1台及內接式燒錄機2台）、空白光
    碟片45片、宅配收據及包裝袋1批、 如附表一、所示未
    經合法授權之燒錄片共744片（共275套）扣案足資佐證，自
    堪信為真實。
  (二)被告雖辯稱：燒錄片原係自身蒐藏之用，具合理使用之目的
    ，並無銷售之意圖，之後隨同正版光碟之銷售而附贈云云。
    然查經警於96年3月8日搜索查扣如附表一、所示之燒錄
    片，ＤＶＤ及ＶＣＤ之數量高達89片、655片， 遠逾查扣之
    正版光碟232片，且被告就如附表一編號12、39、 68至72
    、103、115、139、201、218、272、290所示之視聽著作 ，
    除以ＤＶＤ格式燒錄外，尚以ＶＣＤ格式燒錄，且其中有多
    款燒錄片數量為2片以上，甚至有高達5至22片者，如被告果
    真為供己觀賞、蒐藏而加以備分，何須保留數片燒錄片？另
    觀諸被告於「加菲貓ＤＶＤ廣場」之個人網站網頁或拍賣網
    站之個人賣場上，除出售原版ＤＶＤ光碟片外，並明言「因
    為本人的影片實在太多，固無法全部刊登出來，若有需要其
    他影片或連續劇可直接來信詢問或可到本人網站瀏覽參考有
    沒有其他想要的ＤＶＤ影片」、「因為本人的影片實在太多
    ，固無法全部刊登出來，若有需要其他影片，影集，香港連
    續劇，或ＡＶ（成人影片）可直接來信詢問或可到本人網站
    瀏覽參考有沒有其他想要的ＤＶＤ影片」等語（見96年度偵
    字第5471號卷第37、75頁）。此外，被告於網路上回覆買家
    詢問時曾稱：「我這邊目前：特洛伊，英雄本色已經賣完！
    目前沒貨！如果你可以接受備份（燒錄片）， 那在加100元
    給我，我可以幫你備份：特略伊，英雄本色這兩片！」（見
    96年度偵字第5417 號偵查卷第89頁）。 足見被告確有意圖
    銷售、散布而擅自重製他人著作於光碟之行為甚明，所有之
    燒錄片應係被告待售之商品，並非單純個人收藏之情。再者
    ，著作權法為促進國家文化發展，一方面賦予著作權人獨占
    權，以鼓勵創作；另一方面則以合理使用限制其獨占權，容
    許社會大眾得適當接觸、使用前人著作，進而提升學習、創
    作水平。然被告以出售正版二手ＤＶＤ為名，施加「附贈燒
    錄片」之宣傳手段，藉此激發買家購買慾望，無疑本於營業
    之目的，擅自重製他人視聽著作於光碟，而買家取得此燒錄
    片後，將無意再付費購買正版光碟，此利用結果對於各該視
    聽著作之潛在市場與現在價值皆有不利之影響，被告所為對
    於國家整體文化水準之提升毫無助益，卻徒以備份為由主張
    合理使用，顯違背合理使用之精神。是被告所辯，實係事後
    卸責之詞，不足採信，本件事證明確，被告犯行堪以認定。
二、核被告所為，係犯著作權法第91條第3項、第2項意圖銷售而
    擅自以重製於光碟之方法侵害他人之著作財產權罪。按著作
    權法第91條第2項、第3項既係以意圖銷售而擅自以重製光碟
    方法侵害他人之著作財產權，為其犯罪成立要件，則依低度
    行為吸收於高度行為之原則，其意圖散布而持有明知係侵害
    著作財產權之光碟重製物當為其後散布行為所吸收，又其明
    知係侵害著作財產權之光碟重製物而散布之低度行為，應為
    意圖銷售而擅自以重製於光碟之方法加害他人著作財產權之
    高度行為所吸收，不另論罪（最高法院92年度臺上字第1425
    號、93年度臺上字第950 號判決參照），檢察官認係數罪併
    罰，容有誤會。又被告於密集時間內，以燒錄機器持續大量
    燒錄光碟片侵害他人著作財產權，持以販賣牟利之營業行為
    ，未曾間斷，是此散布盜版光碟片之犯行，即具有反覆、延
    續實行之特徵，從而在行為概念上，縱有多次販賣而散布之
    舉措，仍應評價認係包括一罪之集合犯，併此敘明。
三、原審予以被告論罪科刑，固非無見。惟查，被告於警詢、偵
    查時雖自承扣案之筆記型電腦為其所有等語（見96年度偵字
    第8094號偵查卷第7、57頁）， 核與關係人蔡冬玲於偵查時
    之證述相符（見96年度偵字第8094號偵查卷第57頁），然被
    告於本院審理時否認，辯稱：該筆記型電腦為他人所有，且
    被告並未以之燒錄如附表一所示之視聽著作等語。經查
    保二總隊第一大隊第二中隊臺中分隊詢問被告稱：「警方在
    你住所（臺北市○○區○○路119巷1弄9號4樓）查扣的筆記
    型電腦（內建DVD燒錄機）是何人所有？ 警方查扣之盜版光
    碟是否該部電腦主機所燒錄？」等語，被告雖答以：「是我
    所有。是。」等語，但難以認定被告自承以扣案之筆記型電
    腦為擅自重製燒錄之工具，此外，亦查無其他證據證明此乃
    被告供犯罪所用之物，原審未能審酌，逕認屬被告所有且係
    供其犯罪所用之物，而依著作權法第98條規定沒收，尚有未
    合，又附表二所示之正版光碟片係被告用以供犯罪所用之物
    ，原審未併予宣告沒收，亦有未合。上訴人即被告上訴仍執
    前詞指摘原判決不當，雖無理由，惟原判決既有上開可議之
    處，自應由本院予以撤銷改判。爰審酌被告前未曾因故意犯
    罪受有期徒刑以上刑之宣告，無任何前科紀錄，此有本院被
    告前案紀錄表附卷可參（見本院卷第34頁），素行尚佳，然
    行為時已二十餘歲，正值青年，卻不思以正當途徑賺取財物
    ，為貪圖私利，無視於國家大力宣導尊重他人智慧財產權之
    法令，枉顧他人合法取得著作財產權利，以重製、散布盜版
    光碟方式，攫取各該著作財產權人應得之利益，已對著作財
    產權人造成損害，間接影響我國保護智慧財產權之國際聲譽
    ，且其犯罪時間前後長達5個月， 扣案盜版光碟片數量甚多
    ，情節非輕，犯後迄今仍否認犯行，犯後態度欠佳等一切情
    狀，量處如主文所示之刑，以資懲儆。又被告行為時係在96
    年4月24日以前，合於中華民國九十六年罪犯減刑條例第2條
    第1項第3款應予減其刑期二分之一之規定，爰就其宣告刑予
    以減刑，並依同條例第9條規定諭知易科罰金折算之標準 。
    另扣案如附表一、所示之非法重製光碟片、附表二所示
    的正版光碟片 (被告於警詢中供稱將扣案正版光碟片，製作
    盜版光碟，見96年偵字第5417號卷第127頁背面)、電腦設備
    壹組（包含螢幕、主機、鍵盤、滑鼠各壹台、內接式燒錄機
    貳台）、空白光碟片45片，均係為供違犯著作權法第91條第
    2 項、第3項之罪所用之物， 應依同法第98條規定宣告沒收
    。另扣案之筆記型電腦、宅配收據及包裝袋，雖為被告所有
    ，然無證據證明係供犯罪所用或所得之物，爰均不予宣告沒
    收，附此敘明。
據上論斷，應依刑事訴訟法第369條第1項前段、第364條、第299
條第1項前段，著作權法第91條第3項、第2項、第98條，刑法第1
1條前段、第41條第1項前段，中華民國九十六年罪犯減刑條例第
2條第1項第3款、第7條、第9條，判決如主文。
本案經檢察官鄭龍照到庭執行職務。
中    華    民    國    97    年    6     月    26    日
                  刑事第４庭    審判長法  官  沈宜生
                                      法  官  鄭水銓
                                      法  官  周煙平
以上正本證明與原本無異。
如不服本判決，應於收受送達後十日內向本院提出上訴書狀，其
未敘述上訴之理由者並得於提起上訴後十日內向本院補提理由書
（均須按他造當事人之人數附繕本）。
                                      書記官  蕭麗珍
中    華    民    國    97    年    6     月    30    日
附錄：本案論罪科刑法條全文
著作權法第91條第3項、第2項
擅自以重製之方法侵害他人之著作財產權者，處3年以下有期徒
刑、拘役，或科或併科新臺幣75萬元以下罰金。
意圖銷售或出租而擅自以重製之方法侵害他人之著作財產權者，
處6月以上五年以下有期徒刑，得併科新臺幣20萬元以上2百萬元
以下罰金。
以重製於光碟之方法犯前項之罪者，處6月以上5年以下有期徒刑
，得併科新臺幣50萬元以上5百萬元以下罰金。
著作僅供個人參考或合理使用者，不構成著作權侵害。


司法院資訊處製作；財團法人民間司法改革基金會備份。
